【裁判字號】    96,交訴,167
【裁判日期】    970530
【裁判案由】    公共危險等
【裁判全文】
臺灣彰化地方法院刑事判決             96年度交訴字第167號
公  訴  人  臺灣彰化地方法院檢察署檢察官
被      告  丁○○
選任辯護人  張仕融律師
            張崇哲律師
            林志銘律師
上列被告因公共危險等案件，經檢察官提起公訴（96年度偵字第
11486號），本院判決如下：
    主  文
丁○○服用酒類，不能安全駕駛動力交通工具而駕駛，處有期徒
刑肆月。又駕駛動力交通工具肇事，致人受傷而逃逸，處有期徒
刑玖月。應執行有期徒刑壹年，緩刑肆年。
    事  實
一、丁○○明知服用酒類過量，會使人降低操控動力交通工具之
    注意能力，容易肇事致生公共危險，於民國96年12月9 日上
    午10時許，在其位於南投縣名間鄉內寮巷30號住處內飲用高
    粱酒，飲至同日晚間8 時許，已達不能安全駕駛動力交通工
    具之程度，仍於96年12月10日凌晨1 時許，在不能安全駕駛
    動力交通工具之情況下，貿然駕駛車牌號碼0157-NJ 號自用
    小客車上路行駛，嗣於12月10日1 時24分許，沿彰化縣田中
    鎮○○路由東往西方向行駛，駛至同路段2 段614 號前時，
    因駕駛車輛偏離車道，衝撞行走於路邊之路人戊○○、乙○○、甲○○、丙○○，致戊○○受有腦震盪後徵候群、胸壁
    挫傷、頭皮之開放性傷口、頭部損傷之傷害，乙○○受有損
    傷後之蜘蛛網膜下出血、臉部挫擦傷、左手撕裂傷、左小指
    撕裂傷、雙側膝部頓挫傷、右側骨盆挫擦傷之傷害，甲○○
    受有頭部外傷合併蜘蛛網膜下出血、前額多處擦挫傷、左膝
    鈍傷合併挫擦傷之傷害，丙○○受有頭部損傷、頭皮之開放
    性傷口、腦震盪後徵候群之傷害（上開過失傷害部分業據撤
    回告訴，由本院另為不受理判決）。詎丁○○明知已因駕車
    發生碰撞而肇事及有致人受傷之情形，竟基於駕車肇事逃逸
    之犯意，在未報警處理，亦未救助遭撞擊受傷倒地之戊○○
    、乙○○、甲○○、丙○○或將上開傷者送醫救治等必要措
    施之情形下，隨即駕車逃離現場。嗣與戊○○、乙○○、甲○○、丙○○等人同行之邱正強見狀，立即前往彰化縣警察
    局田中分局內安派處所報案處理，警員循線追捕，於同日凌
    晨1 時30分許，丁○○駕駛前開自用小客車行經彰化縣田中
    鎮○○路與新聖街口時，為警查獲，經施以酒精濃度測試，
    其呼氣酒精濃度達1.12MG/L，查悉上情。
二、案經戊○○、乙○○、甲○○、丙○○訴由彰化縣警察局田
    中分局報告臺灣彰化地方法院檢察署檢察官偵查起訴。
    理  由
一、本件被告丁○○所涉為死刑、無期徒刑、最輕本刑為3 年以
    上有期徒刑或高等法院管轄第一審案件以外之罪，並於本院
    行準備程序時就被訴事實為有罪之陳述，本院合議庭依刑事
    訴訟法第273 條之1 第1 項規定，裁定改由受命法官獨任行
    簡式審判程序，先予敘明。
二、上揭犯罪事實，業據被告於偵訊及本院審理時坦承不諱（見
    偵卷第56頁、本院97年1 月23日準備程序筆錄、本院97年5
    月21日準備程序及審判筆錄），核與證人即告訴人戊○○、
    乙○○、甲○○、丙○○於警詢之證述（見偵卷第42頁以下
    ）、證人邱正強於警詢及偵訊之證述（見偵卷第11頁、第51
    頁）相符，復有彰化縣警察局道路交通事故當事人酒精測定
    紀錄表1 紙（見偵卷第22頁）、道路交通事故現場圖1 紙（
    見偵卷第13頁）、道路交通事故調查報告表(一)、(二)各1 份（
    見偵卷第14頁以下）、現場照片6 張（見偵卷第17頁）、被
    告車輛毀損狀況照片4 張（見偵卷第20頁）、彰化秀傳紀念
    醫院診斷書2 紙（見偵卷第25頁）、員生醫院診斷書2 紙（
    見偵卷第27頁）在卷可稽，足認被告自白與事實相符。且查
    ：
（一）按當人飲酒後，若以呼氣酒精濃度測試器測得之呼氣濃度
      達每公升0.5 毫克時，反應較慢、感覺減低、將影響駕駛
      ；達到每公升0.75毫克時，思考與個性行為均會改變；達
      到每公升1.0 毫克時，步態不穩、噁心嘔吐、精神混惑不
      清晰，業據行政院國軍退除役官兵輔導委員會臺北榮民總
      醫院以88年8 月5 日（八八）北總內字第26868 號函示明
      確。被告酒測濃度高達每公升1.12毫克，反應已不及平日
      正常狀態，依上揭說明，將影響駕駛而造成公共危險。
（二）按汽車駕駛人駕駛汽車肇事致人受傷或死亡者，應即採取
      救護措施及依規定處置，並通知警察機關處理，不得任意
      移動肇事汽車及現場痕跡證據，道路交通管理處罰條例第
      62條第3 、4 項定有明文。又因道路交通事故之發生，常
      非於己之鄰親家里，時有告救不能情事，乃科以肇事者須
      即採取救護或其他必要措施，並應向警察機關報告之法定
      義務，以防因就醫延誤致生無謂傷亡，並俾得通知傷亡者
      家屬到場，以明責任，是凡肇事人於行車肇事致人受傷或
      死亡，未即採取救護或其他必要措施，並向警察機關報告
      ，即駕車逃逸者，均應依該規定處罰，至其嗣後是否受刑
      事訴追及已否與被害人達成民事和解，賠償損失，對其應
      受處罰乙節，並不生影響。職是之故，汽車駕駛人駕駛汽
      車肇事，不論其責任之歸屬為何，即有義務留在肇事現場
      ，採取救護或其他必要措施，並向警察機關報告，以維護
      他人之生命與其他用路人之交通安全。其立法目的，既係
      促使駕駛人於肇事致死傷後，能對被害人即時救護，報告
      警察機關，以減少死傷，是該罪之成立祇以行為人有駕駛
      動力交通工具肇事，致人死傷而逃逸之事實為已足（最高
      法院92年度臺上字第4468號刑事判決意旨參照）。另按刑
      法第185 條之4 肇事逃逸罪，以駕駛動力交通工具肇事，
      有致人死傷而逃逸之事實，為其犯罪構成要件，不以行為
      人明知被害人有死傷情形為必要（最高法院91年度臺上字
      第137 號刑事判決意旨參見）。查本件被告駕駛車輛撞擊
      告訴人等4 人，致告訴人等均受傷倒地，且人體與堅固之
      汽車車體直接相撞時，行人因毫無防護往往非死即傷，此
      為一般人所周知，本件被告既知其駕車撞及行人，理應對
      告訴人等當場受有傷害之情況已有認識，其竟未採取救護
      或其他必要措施，並向警察機關報告，即行駕車離去，嗣
      始經警循線查獲，其肇事逃逸乙情已甚灼然。
（三）綜上，本件事證明確，被告犯行堪以認定，應予依法論科
      。
三、被告行為後，刑法第185 條之3 業於97年1 月2 日修正公布
    ，並自97年1 月4 日施行，修正前該條規定之法定本刑為「
    1 年以下有期徒刑、拘役或3 萬元以下罰金」，修正後同條
    規定之法定刑則為「1 年以下有期徒刑、拘役或科或併科15
    萬元以下罰金」，比較新舊法規定，以舊法即被告行為時之
    修正前刑法有利於被告，依刑法第2 條第1 項前段規定，應
    適用行為時之法律即修正前刑法第185 條之3 規定處罰。核
    被告丁○○所為，係犯修正前刑法第185 條之3 不能安全駕
    駛動力交通工具罪、刑法第185 條之4 肇事致人傷害逃逸罪
    。被告所犯上開二罪，犯意各別，行為互殊，應予分論併罰
    。爰審酌被告罔顧酒後駕車對其他用路人所造成之風險，於
    酒後貿然駕車，其酒測濃度值高達每公升1.12毫克，對道路
    交通安全所生危害之程度非淺，並因而發生車禍，造成多人
    受傷，復於駕車肇事後毫無停留，立即加速逃逸，未下車救
    護告訴人等4 人，衡諸案發當時時值深夜，告訴人等4 人因
    遭受撞擊，分別身受輕、重傷而倒於路邊，被告未加聞問逕
    行離去，其所為顯對告訴人4 人生命、身體安全造成重大危
    害，實屬不該，惟其犯後坦承犯行，且積極與告訴人洽談和
    解，並支付賠償金額或捐助公益機構，有和解書4 紙、捐助
    彰化縣國民中小學家境貧困學生午餐費之郵政跨行匯款申請
    書、捐助財團法人創世社會福利基金會之郵政劃撥儲金存款
    收據各1 紙在卷為憑，其犯後態度尚佳，暨審酌其犯罪動機
    、智識程度等一切情狀，分別量處如主文所示之刑，並定其
    應執行刑，以資懲儆。末查，被告前未曾因故意犯罪受有期
    徒刑以上刑之宣告，有臺灣高等法院被告前案紀錄表1 份在
    卷可稽，此次因一時失慮，致罹刑典，事後已坦承犯行，深
    具悔意，且積極與被害人成立民事和解及賠償損害，足見被
    告經此刑之宣告後，應知警惕而無再犯之虞，本院因認前開
    宣告之刑以暫不執行為適當；至公訴人雖請求本院審酌被告
    所為對交通安全危害之程度，於諭知緩刑之際同時附帶諭知
    給付公庫新臺幣20萬元之金額等語，惟審酌被告係以協助父
    親務農為業，經濟上並非寬裕，本院認宣告較長期之緩刑，
    已足使被告戒慎行為、惕勵自新，爰宣告緩刑4 年，用啟自
    新。
據上論斷，應依刑事訴訟法第273 條之1 第1 項、第299 條第1
項前段，刑法第2 條第1 項前段、修正前刑法第185 條之3 、刑
法第185 條之4 、第51條第5 款、第74條第1 項第1 款，刑法施
行法第1 條之1 ，判決如主文。
本案經檢察官蔡曉崙到庭執行職務。
中    華    民    國    97    年    5     月    30    日
                    交通法庭  法  官  楊舒嵐
以上正本證明與原本無異。
如不服本判決，應於判決送達後10日內，向本院提出上訴書狀，
上訴書狀應「敘述具體上訴理由」，並按他造當事人之人數附繕
本。「切勿逕送上級法院」。
告訴人或被害人對於判決如有不服具備理由請求檢察官上訴者，
其上訴期間之計算係以檢察官收受判決正本之日期為準。
中    華    民    國    97    年    5     月    30    日
                              書記官  張木松
附錄論罪科刑法條：
修正前中華民國刑法第185條之3
服用毒品、麻醉藥品、酒類或其他相類之物，不能安全駕駛動力
交通工具而駕駛者，處一年以下有期徒刑、拘役或三萬元以下罰
金。
中華民國刑法第185條之4
（肇事遺棄罪）
駕駛動力交通工具肇事，致人死傷而逃逸者，處6月以上5年以下
有期徒刑。


司法院資訊處製作；財團法人民間司法改革基金會備份。
